臺灣高等法院臺中分院刑事判決　 民國94年度上訴字第1043號
上　訴　人
即　被　告　丙○○
指定辯護人　本院公設辯護人　甲○○
上列上訴人因偽造有價證券案件，不服臺灣彰化地方法院中華民
國九十四年三月二十四日第一審判決（民國九十三年度訴字第九
四七號，起訴案號：臺灣彰化地方法院檢察署民國九十三年度偵
字第三三四七號、第三六五九號、第四一一八號、第四三一四號
、第四六七八號），提起上訴，本院判決如下：
      主  文
上訴駁回。
      事　實
一、丙○○前因竊盜案件，經法院判處有期徒刑四月確定，並諭
    知易科罰金之折算標準；又因竊盜、侵占遺失物等案件，經
    法院分別判處有期徒刑一年二月、罰金銀元三百元確定（現
    仍在監接續執行中，均未構成累犯）。詎其仍不知悔改，於
    民國（下同）九十三年一月十五日十六時許，在彰化縣社頭
    鄉山湖村鴻門巷十一弄四三號之二住宅處，竊得「陳鴻雨」
    之印章、臺中區中小企業銀行社頭分行第二八三之八帳號之
    空白支票一本（其中二張業已蓋妥「陳鴻雨」之印文，惟尚
    未填載其他支票應行記載事項）及其他財物（此部分竊盜犯
    行，經原審另為免訴判決確定在案）而持有上開印章及空白
    支票，嗣將所竊得之支票丟棄垃圾桶，由知情之同居女友張
    慧玲於垃圾桶中翻找撿起，約一週後，丙○○因缺錢花用，
    乃另行起意，與張慧玲共同基於意圖供行使之用而偽造支票
    之犯意聯絡，於彰化縣員林鎮之租住處，其因手部受傷，推
    由張慧玲於其中一張業已蓋妥「陳鴻雨」印文、票據號碼Ｃ
    ＴＴＡ0000000號之空白支票正面，偽填發票日期為
    九十三年三月十日及偽填票面金額為新臺幣（下同）二萬六
    仟元，以此方式共同完成支票應行記載事項而偽造該支票，
    進而於九十三年一月三十日二十一時許，前往彰化縣大村鄉
    村○村○○路○段三○五巷二十三號友人丁○○所經營之檳
    榔攤，共同持上開偽造之支票，由丙○○出面向丁○○調借
    現金二萬六千元而行使之，丁○○信以為真，乃由其妻陳潮
    華返家取款交予丁○○，再如數交予蕭、張二人共同花用。
二、案經彰化縣警察局田中分局報請臺灣彰化地方法院檢察署檢
    察官偵查起訴。
      理  由
一、訊據上訴人即被告（下稱被告）丙○○固坦承其有共同行使
    偽造支票之事實，惟矢口否認有何共同偽造支票之犯行，辯
    稱：係張慧玲個人所偽造，伊將竊得之支票丟棄於垃圾桶後
    ，曾見張慧玲於垃圾桶中翻找，張慧玲填載時，伊僅知渠正
    在書寫，但不知寫什麼，她寫完即將支票藏起，故伊完全不
    知系爭支票係伊所竊之支票，向丁○○調借時，係張慧玲要
    伊回去取支票，且借得款項亦均被張慧玲取走云云。原審指
    定辯護人為被告辯護稱：本件支票背面之簽名為被告所親書
    ，顯然被告並無因手部受傷而無法書寫之情事，足見證人張
    慧玲所證內容不實，尚乏積極證據足認被告有何偽造支票之
    犯行云云。經查，被告於原審審理時已坦承：張慧玲填載日
    期、金額時，伊有在場，因而知道系爭支票為偽造；系爭支
    票係張慧玲載伊前往社頭鄉時所竊取，竊得當時伊有向張慧
    玲展示所得財物云云；關於被告及共犯張慧玲共同行使偽造
    支票部分之事實，業據被告於原審審理時坦承不諱，核與證
    人即被害人陳鴻雨之妻翁麗蓮於警訊時、偵查中所證述：前
    開「陳鴻雨」之印章及空白支票係失竊後遭人偽造而行使云
    云，暨證人即被害人賴順水之妻陳潮華於警訊時、偵查中所
    證：係被告偕同張慧玲持前開偽造之支票前來調現二萬六千
    元等語，證人丁○○於本院審理時所證：被告即借款人，係
    被告要求張慧玲回住處拿系爭支票，並由被告轉交予伊，被
    告以前曾向伊借過五百元、一千元而已，款項悉由伊妻管理
    ，如被告款借二、三萬元而無支票時，伊不可能借給被告云
    云相符；而關於被告確有共同參與偽造支票乙節，亦據證人
    即共犯張慧玲於原審審理時證述：當時係因被告手部受傷，
    因而要伊幫忙寫金額等事項云云，並有前揭偽造之支票影本
    一紙在卷可按，復參諸前揭空白支票原即係被告因行竊取得
    ，以及被告亦不否認於共犯張慧玲填載前開支票內容時，全
    程在旁觀看等情，堪認被告就偽造支票之犯行亦有犯意之聯
    絡無訛。至原審指定辯護人辯護稱：上開支票背面之簽名為
    被告所親書，顯然被告並無因手部受傷而無法書寫之情事，
    足見證人張慧玲所證內容不實云云，然查被告於原審審理時
    所供看見張慧玲填載前揭支票內容之時間，距離持前揭支票
    向他人調現之時間，二者相距約一星期，而支票背書通常亦
    係於調現之際始當場親為，是被告於上揭支票所為背書之簽
    名時間，距離張慧玲填載前揭支票內容已相隔約有一週，衡
    情被告手部受傷之情形應已有好轉，要難以此質疑證人張慧
    玲前揭所證有何不實之處，併予敘明。綜上所述，被告空言
    否認參與偽造支票犯行，委無可採，其前揭偽造進而行使支
    票之行為，事證已臻明確，犯行洵堪認定。
二、核被告所為，係犯刑法第二百零一條第一項之偽造有價證券
    罪。被告偽造有價證券完成後復持以行使，其行使之低度行
    為為偽造之高度行為所吸收，不另論處。被告與張慧玲間，
    就偽造有價證券之行為，有犯意之聯絡及行為之分擔，為共
    同正犯。原審適用刑法第二十八條、第二百零一條第一項、
    第二百零五條，罰金罰鍰提高標準條例第一條前段之規定，
    審酌被告之品行、智識程度、犯罪之動機、目的、手段、所
    生危害、所得利益，暨犯後坦承部分犯行等一切情狀，量處
    有期徒刑年肆月。前揭發票日期九十三年三月十日、發票
    人「陳鴻雨」、票據號碼ＣＴＴＡ0000000號、票面
    金額二萬六千元之支票一張，係屬偽造之有價證券，應依刑
    法第二百零五條之規定，併予宣告沒收。其認事、用法及量
    刑，均無違誤，被告上訴否認犯罪，恣意指摘原判決此部分
    不當，為無理由，應予駁回。
三、至於共犯張慧玲所涉犯共同偽造有價證券罪部分，應由檢察
    官另行依法辦理，附此敘明。
四、據上論斷，應依刑事訴訟法第三百六十八條，判決如主文。
本案經檢察官乙○○到庭執行職務。
中　　華　　民　　國　　94　　年　　8 　　月　　23　　日
               刑事第十庭　審判長法　官　林　照　明
               　　　　　　　　　法　官　林　清　鈞
               　　　　　　　　　法　官　吳　重　政
上列正本證明與原本無異。
如不服本判決應於收受送達後十日內向本院提出上訴書狀，其未
敘述上訴之理由者並得於提起上訴後十日內向本院補提理由書（
均須按他造當事人之人數附繕本）。
                                 書記官　劉　建　智
中　　華　　民　　國　　94　　年　　8 　　月　　24　　日
附錄：
刑法第二百零一條第一項
意圖供行使之用，而偽造、變造公債票、公司股票或其他有價證
券者，處三年以上十年以下有期徒刑，得併科三千元以下罰金。
  　　　　　　　　　　　　　　　　　　　　　　　　　　Ｆ
